臺灣桃園地方法院刑事判決　　　　　　100年度簡上字第445號
公　訴　人　臺灣桃園地方法院檢察署檢察官
上　訴　人
即　被　告　吳郭秀蘭
上列上訴人即被告因傷害案件，不服本院民國100 年6 月30日10
0 年度桃簡字第203 號第一審刑事簡易判決（起訴案號：99年度
偵字第24562 號），提起上訴，本院管轄第二審合議庭判決如下
︰
    主  文
上訴駁回。
    事  實
一、吳郭秀蘭與陳珠雲為鄰居，素不和睦，詎吳郭秀蘭於民國99
    年7 月29日下午4 時許，在桃園縣桃園市○○○○街494 巷
    口，基於傷害他人身體之犯意，持木棍毆打陳珠雲之臀部3
    下，致陳珠雲受有左臀部挫傷之傷害。
二、案經陳珠雲訴由桃園縣政府警察局桃園分局報告臺灣桃園地
    方法院檢察署檢察官偵查後聲請以簡易判決處刑。
    理  由
壹、程序部分
一、按被告以外之人於審判外之言詞或書面陳述，除法律有規定
    者外，不得作為證據；被告以外之人於審判外之陳述，經當
    事人於審判程序同意作為證據，法院審酌該言詞陳述或書面
    陳述作成時之情況，認為適當者，亦得為證據。當事人、代
    理人或辯護人於法院調查證據時，知有第159 條第1 項不得
    為證據之情形，而未於言詞辯論終結前聲明異議者，視為有
    前項之同意，刑事訴訟法第159 條第1 項及第159 條之5 分
    別定有明文。查證人即告訴人陳珠雲於警詢中所為陳述，固
    屬傳聞證據，惟檢察官及被告就前揭審判外陳述之證據能力
    ，至言詞辯論終結前均未爭執。經核上開證據資料製作時之
    情況，查無違法不當或證明力明顯過低之瑕疵，亦認為以之
    作為證據應屬適當。
二、此外，從事業務之人於業務上或通常業務過程所須製作之紀
    錄文書、證明文書得為證據，刑事訴訟法第159 條之4 第2
    款亦定有明文。查卷附之財團法人天主教聖保祿修女會醫院
    診斷證明書，係從事醫療業務之醫師據其業務上過程所製作
    之病歷紀錄製作而成之證明文書；又醫師若出具與事實不符
    之診斷書，依醫師法第28條之4 之規定，處新臺幣（下同）
    10 萬 元以上50萬元以下罰鍰，得併處限制執業範圍、停業
    處分1 個月以上1 年以下或廢止其執業執照；情節重大者，
    並得廢止其醫師證書，其處分非輕，醫師出具時當知所慎重
    ，是前引之驗傷診斷書之真實性極高，復無證據顯示該診斷
    書存有詐偽或虛飾情事而有顯不可信之情況，自亦得作為證
    據。
貳、實體部分
一、訊據被告吳郭秀蘭固不否認有於前開時間、地點與告訴人相
    遇，且當時其手上持有木棍，惟矢口否認有何傷害犯行，辯
    稱：伊當時因腳踝關節扭傷，故以柺杖輔助行走，告訴人於
    前開時間站立於前開地點，妨礙伊通行，伊不得已從告訴人
    身旁通過，所持之柺杖可能因此不小心撞觸到告訴人之臀部
    ；伊腳踝扭傷且右手骨折，不可能持木棍打告訴人；且診斷
    證明書係記載告訴人臀部所受之傷害為挫傷而非棒傷，該診
    斷證明書真實性有疑云云。經查：
  (一)告訴人即證人陳珠雲於警詢中供述：「於99年7 月29日下午
    4 時許，我在桃園縣桃園市○○○○街494 巷口，遭被告以
    木棍毆打我的臀部3 下。當時我與里長約好要在前開地點見
    面拿東西，被告就持木棍從我後面攻擊我的臀部，毆打我的
    臀部三下。」（參偵卷第7 、8 頁）；於偵查中則證述：「
    99年7 月29日大約下午4 點，在桃園縣桃園市○○○○街49
    4 巷口附近，里長有事要找我，我出去，被告就從後面拿棍
    子打我臀部及腰附近，打了3 下。」（參偵卷第19頁）；復
    於本院審理中證稱：「99年7 月29日里長打電話說要給我東
    西，被告跟在我後面，里長沒有到，我就站在巷口那邊，被
    告就從後面打我臀部，被告是用1 個木棍大約100 公分，寬
    3 公分，打3 下」等語明確（參簡上卷第36頁背面），雖告
    訴人與被告素來不睦，然應無基於輕微挫傷而甘冒偽證風險
    誣陷被告之理，且其前後供述內容皆屬一致，應堪採信為真
    。另卷附之告訴人於前開時地遭被告持木棍毆打後，對被告
    進行錄音所燒錄之光碟，經本院於審理中當庭勘驗，其內容
    為：「我給妳敲三遍妳就哀爸叫母，我給你打到流血我都沒
    哀啦，我不乎妳推到地上鑽整個褲子都是土，那警察說妳打
    輸我，我都給妳打，我不能打過妳喔，妳不知見笑哀給他看
    ，唉呦～他又不是妳客兄，妳哀給他看要死喔。」（參簡上
    卷第36頁），查被告於該錄音中既已自陳「我給妳敲三遍」
    等語，是被告確有持木棍毆打告訴人臀部3 下之行為，洵堪
    認定。此外，復有告訴人臀部受傷照片2 張及財團法人天主
    教聖保祿修女會醫院診斷證明書1 紙在卷可稽（參偵卷第11
    、12頁），是前開犯罪事實，洵堪認定屬實。
  (二)被告雖以前詞置辯，惟查：
  １被告於警詢中陳稱：「99年7 月29日下午4 時許告訴人站在
    桃園縣桃園市○○○○街494 巷口，我要出去拿信，所以我
    叫告訴人走開讓我過去，她沒有理會我，我就跟她說再不讓
    路我就要打你的屁股了，他還是沒有理會我，我就用藤條輕
    輕的打她的臀部3 下。」（參偵卷第4 頁），嗣於偵查中則
    稱：「我沒有打告訴人，我是請告訴人走開，我要出去拿東
    西，她一直擋在門口，我就像大人哄小孩一樣向她說你再不
    走，我就要打下去，我就拿棍子輕輕碰她屁股1 下。」（參
    偵卷第14頁），是被告業已坦承其確有持木棍傷害告訴人臀
    部之情。雖被告復於本院準備程序及審理中改稱可能係伊所
    持有之柺杖不小心碰到告訴人之臀部云云（參簡上卷第18頁
    背面、第37頁），然其所辯已有前後不一之矛盾，尚難遽信
    ，且若如被告所言之僅為以柺杖不小心碰觸告訴人之臀部，
    實難想像何以會造成如前開照片所示之紅腫情形，以及前開
    診斷證明書所載之挫傷之傷害，是被告所辯，顯非屬實，不
    值採信。
  ２次查，被告雖屢次辯稱其當時因腳踝扭傷行動不便，且右手
    骨折，不可能持木棍打告訴人云云，然皆未見其提出任何證
    據以實其說，且被告確有持木棍毆打告訴人臀部，造成其臀
    部挫傷之情，業已認定如前，是被告此部分所辯，洵無足採
    。
  ３又被告雖辯稱前開診斷證明書係記載告訴人臀部所受之傷害
    為挫傷而非棒傷，其真實性有疑云云，然所謂挫傷係泛指外
    力或外來器具對人體組織的撞擊所造成之傷害，屬醫學上之
    用語，至被告所稱之「棍傷」，則屬一般通俗口語而非醫學
    上之用語，僅為造成人體挫傷之原因而非所造成傷害本身之
    名稱，是於醫師所開立之診斷證明書上自然不會記載告訴人
    所受之傷害為「棍傷」。且被告雖稱告訴人曾擔任財團法人
    天主教聖保祿修女會醫院之志工，是該診斷證明書之真實性
    可疑，然僅出於其個人之主觀臆測，並無證據可足資證明確
    有其事。是被告前開抗辯與事實不符，顯屬無稽，無足憑採
    。
  (三)綜上所述，被告之犯行明確，應依法論科。
二、核被告所為，係犯刑法第277 條第1 項之普通傷害罪。原審
    經詳細調查及審理後，認定被告應成立普通傷害罪，並審酌
    被告僅為細微之道路通行因素，不思以理性、和平方式解決
    ，竟使用暴力，手持木棍毆打告訴人臀部，至告訴人受有臀
    部挫傷之傷害，所為誠屬不該，並審酌案發迄今未與告訴人
    達成和解暨其犯罪動機、手段、智識程度、素行、犯後態度
    等一切情狀，量處被告拘役20日，並諭知易科罰金之折算標
    準，經核認事用法並無違誤，量刑亦屬允洽。被告上訴猶執
    陳詞否認犯罪，並無理由，依法應予駁回。
據上論斷，應依刑事訴訟法第455 條之1 第1 項、第3 項、第36
8 條，判決如主文。
本案經檢察官張羽忻到庭執行職務
中    華    民    國   100    年    11    月    24    日
                  刑事第四庭    審判長法  官  蕭世昌
                                      法  官  陳麗芬
                                      法  官  陳柏宇
以上正本證明與原本無異。
不得上訴。
                                      書記官  王明玉
中    華    民    國   100    年    11    月    24    日
附錄論罪科刑法條：
中華民國刑法第277條
（普通傷害罪）
傷害人之身體或健康者，處 3 年以下有期徒刑、拘役或 1 千元
以下罰金。
犯前項之罪因而致人於死者，處無期徒刑或 7 年以上有期徒刑
；致重傷者，處 3 年以上 10 年以下有期徒刑。